【裁判字號】    90,上易,1626
【裁判日期】    900731
【裁判案由】    侵占
【裁判全文】
臺灣高等法院刑事判決                            九十年度上易字第一六二六號
    上  訴  人
    即  被  告  甲○○
    選任辯護人  楊永成
                許晏賓
                簡旭成
右上訴人因侵占案件，不服臺灣板橋地方法院八十九年度易字第二一六九號，中華民
國九十年三月十四日第一審判決（起訴案號：臺灣板橋地方法院檢察署八十九年度偵
緝字第三五七號）提起上訴，本院判決如左：
    主  文
上訴駁回。
甲○○緩刑貳年。
    事  實
一、甲○○曾任乙○○○保險股份有限公司（下稱慶豐公司，現改為保誠人壽股份有
    限公司）之業務員，負責招攬保戶，並為慶豐公司收取客戶保險費，為從事業務
    之人。其於任職期間，竟萌生為自己不法所有之意圖，復基於概括犯意，先於民
    國（下同）八十六年十月二十四日，在臺北市○○街某處，向慶豐公司保戶趙中
    元收取八十六年度保險費新臺幣（下同）十四萬一千五百三十六元，得手後即侵
    占入己；嗣於八十八年一月十九日，由慶豐公司保戶陳雯惠匯款保險費九萬七千
    一百四十六元至甲○○帳戶內，甲○○遂將上揭保險費侵吞入己，拒不繳回慶豐
    公司；末於八十八年四月十一日，甲○○至慶豐公司客戶何振忠位於基隆市信義
    區○○○路一六六之十號三樓住處，收取保險費現金三萬元，得手後侵占供己使
    用，足以生損害於慶豐公司。
二、案經慶豐公司代表人林重文訴請臺灣板橋地方法院檢察署檢察官偵查起訴。
    理  由
一、訊據被告甲○○坦承其曾為慶豐公司之業務員，負責為慶豐公司收取客戶保險費
    ，並於前揭時地為慶豐公司收取客戶趙中元、陳雯惠及何振忠之保險費，惟矢口
    否認有何侵占上揭保險費之犯行，其初於檢察官訊問時辯稱：因慶豐公司扣渠薪
    資，因此渠收取客戶趙中元及陳雯惠的保險費抵銷，未繳回慶豐公司等語（詳參
    臺灣板橋地方法院檢察署八十九年度偵緝字第三五七號卷第十二頁反面八十九年
    一月二十日訊問筆錄）；嗣於原審調查審理時辯稱：有關客戶趙中元之前揭保險
    費，可能是作業疏失，入錯帳戶；客戶陳雯惠及何振忠之保險費應該都有繳回公
    司，事後渠曾拿客票給陳雯惠，卻遭退票云云；於本院調查時則辯稱：何振忠三
    萬元保費有交回慶豐公司，否則慶豐公司豈會退費一千八百七十一元予何振忠，
    陳雯惠因欲退保，故未繳回慶豐公司，趙中元之保費因入錯伊妹王林英帳戶云云
    。惟查，被告曾任慶豐公司之業務員，有業務人員聘僱契約書一紙在卷可稽，又
    證人陳雯惠於原審到庭證稱：伊都以信用卡繳納保險費，但被告建議伊將季繳改
    為年繳，約在八十八年一月十九日左右，伊以郵政劃撥方式，將九萬七千一百四
    十六元保險費匯給被告，但被告未開立收據，直至慶豐公司客服中心聯絡，才知
    被告未將保險費交回慶豐公司等語（詳見原審卷八十九年十月三十一日訊問筆錄
    ），並未言及退保事，縱陳雯惠有欲退保，被告仍須先將保費繳回公司，再由陳
    雯惠向慶豐公司辦理退保事宜，豈能任由被告擅自保留保費而私自辦理退保？告
    訴人代理人陳東弘於本院調查時亦直陳業務員不可擅自保留保費，只要收了保費
    即應繳回公司等語，是被告收取保費藉故不繳回公司，即屬侵占行為無疑。又被
    告固有將收取趙中元之保費繳回慶豐公司，但係存入其妹王林英帳戶內以充繳王
    林英之保費，嗣後並未補繳趙中元之保費，趙中元處於未繳費狀態，則被告對於
    收取趙中元保費部分仍屬未繳回公司，不失為侵占行為。至被告向何振忠收取保
    費現金三萬元，竟以客票繳回慶豐公司，嗣該客票退票，被告並未補繳，致何振
    忠處於未繳狀態，被告即屬侵占該保費無訛。而慶豐公司客戶趙中元、陳雯惠及
    何振忠將前開保險費委託被告繳回慶豐公司，但被告卻未繳回慶豐公司，亦據慶
    豐公司代理人龔佑洋及胡壽寧於檢察官訊問時指訴歷歷，並有趙中元、陳雯惠、
    何振忠出具之聲明書影本共三紙、與趙中元簽收之支票簽收單、申訴書影本各一
    件，堪信被告確有侵占上開保險費。被告所辯上情，自屬諉卸之詞，不足採信。
    事證明確，被告犯行洵堪認定。
二、按被告甲○○將其業務上收取之趙中元等三人保險費侵吞入己，核其所為，係犯
    刑法第三百三十六條第二項之業務侵占罪。其先後三次犯行，時間緊接，所犯係
    構成要件相同之罪，顯係基於概括犯意反覆為之，應論以連續犯之裁判上一罪，
    並加重其刑。原審適用刑法第五十六條、第三百三十六條第二項，罰金罰鍰提高
    標準條例第一條前段，審酌被告犯罪動機、目的、手段、次數，侵占之財物、對
    被害人造成之損害及其犯罪後未能坦承犯行等一切情狀，量處有期徒刑八月，經
    核認事用法均無不合，量刑亦屬允當。被告上訴意旨，仍執陳詞，否認犯罪，核
    無理由，上訴應予駁回。末查，被告前未曾受有期徒刑以上刑之宣告，此有台灣
    高等法院檢察署刑事資料中心前科查註紀錄表附卷可稽，經此起訴審判後，當能
    知所警惕，信無再犯之虞，且本件業與告訴人公司成立和解，有和解書乙份附卷
    可按，本院認所宣告之刑以暫不執行為適當，爰併諭知緩刑二年，以策自新。
據上論斷，應依刑事訴訟法第三百六十八條、刑法第七十四條第一款，判決如主文。
本案經檢察官王安明到庭執行職務
中      華      民      國    九十      年      七      月    三十一    日
                              台灣高等法院刑事第七庭
                                  審判長法  官  吳  啟  民
                                        法  官  施  俊  堯
                                        法  官  蘇  隆  惠
右正本證明與原本無異。
不得上訴。
                                        書記官  周  素  秋
中      華      民      國     九十     年      八      月      一      日
附錄本案論罪科刑法條全文：
中華民國刑法第三百三十六條 (公務公益侵占罪、業務侵占罪)
對於公務上或因公益所持有之物，犯前條第一項之罪者，處一年以上七年以下有期徒
刑，得併科五千元以下罰金。
對於業務上所持有之物，犯前條第一項之罪者，處六月以上五年以下有期徒刑，得併
科三千元以下罰金。
前二項之未遂犯罰之。


司法院資訊處製作；財團法人民間司法改革基金會備份。
